臺灣高等法院刑事裁定
110年度聲再字第595號
再審聲請人
即受判決人  詹大為



上列再審聲請人因傷害等案件，對於本院102年度上易字第2585
號，中華民國103年1月7日第二審確定判決（原審案號：臺灣臺
北地方法院102年度易字第748號，起訴案號：臺灣臺北地方檢察
署102年度偵字第10102號），聲請再審，本院裁定如下：
    主  文
再審之聲請駁回。 
    理  由
一、聲請再審意旨略以：事由：民國103年1月7日臺灣高等法院
    刑事判決102年度上易字第2585號判決，依照刑事訴訟法第4
    20條第1項第1、2、3、6款、第2項後段規定聲請再審：
　㈠110年11月12日臺灣高等法院110年度聲再字第571號刑事裁定
    第1頁第15行至第3頁最後一行記載理由一至四內容事項、10
    3年1月7日臺灣高等法院102年度上易字第2585號刑事判決第
    1頁第末9行至第末4行、第2頁第1至2行、第3頁第1至5行、
    第3頁第末11行至第末7行、第4頁第10至14行記載事實欄「
    一、詹大為於102年5月4日...詹大為打開住處樓下大門時見
    狀，情緒激動...竟基於對依法執行職務之公務員施強暴、
    傷害人身體之犯意，以右拳朝林益生臉部揮擊...」、「二
    、案經林益生告訴及臺北市警察局文山第一分局移送臺灣臺
    北地方法院檢察署檢察官偵查起訴。」；理由欄記載「二、
    認定事實所憑之證據及理由㈡...2...後來我擋住被告的去路
    時，我說如果在這樣我們就依法動用強制公權力，被告就說
    我們不要在裡面，我們出去外面講，於是我們就到公寓外面
    ，我跟被告走到外面時，被告轉過身來，被告就動手，往我
    的臉部揮拳...」，但觀之證人林益生於原審證稱：「（問
    ：你身上其他的傷勢是如何來的？）我除了嘴唇是被告揮拳
    過來打到外，剩下的部分是做壓制動作時產生的擦傷，但在
    那個過程中無法分辨是如何傷到。有可能是在壓制過程中被
    告反抗使我受傷。」等語（原審卷二第34頁）。以上判決理
    由內容記載事項與證人林益生於職務報告第11行至12行記載
    ：「警方依法執行公務不予理會，正欲告知其權利之時，渠
    便揮手毆打警方」之內容事項不相符合？並依照刑事訴訟法
    第100條之1第2項規定，證人林益生於偵查卷第37至38頁、
    原審卷二第33至34頁所述內容事項不得作為證據？
　㈡本院卷第106反面頁，證人蔡永郎所述：「我女兒正要外出」
    之內容並沒有記於102年12月24日本院102年度上易字第2585
    號審判筆錄內容？
　㈢102年5月4日下午10時41分臺北地方法院檢察署訊問筆錄102
    年度偵字第3558號第2頁第3至4行記載：「我跟他說到門口
    說」這部分之筆錄是偽造的，聲請人並沒有說「我跟他說到
    門口說」這部分之言詞陳述。
二、按法院認為無再審理由者，應以裁定駁回之；經前項裁定後
    ，不得更以同一原因聲請再審，刑事訴訟法第434條第1項、
    第3項定有明文。所謂「同一原因」，係指同一事實之原因
    而言（最高法院24年度總會決議參照）。又法院認為聲請再
    審之程序違背規定者，應以裁定駁回之，同法第433條前段
    亦有明文。又刑事訴訟法第420條第1項第1款至第3款情形之
    證明，以經判決確定，或其刑事訴訟不能開始或續行非因證
    據不足者為限，始得聲請再審，此為刑事訴訟法第420條第2
    項所明定。
三、經查：
　㈠再審聲請人即受判決人前已以證人林益生之證詞與職務報告
    之內容事項不相符合為由提出再審，而經本院以107 年聲再
    字第462 號裁定，以其聲請無理由駁回確定在案，有本院前
    案紀錄表可稽，從而，聲請人復以同一理由向本院聲請再審
    ，核屬同一原因，依前揭刑事訴訟法第434條第3項規定，其
    聲請再審之程序顯然違背規定，應予駁回。
　㈡聲請人另指摘證人蔡永郎所述：「我女兒正要外出」之內容
    並沒有記於本院102年度上易字第2585號102年12月24日審判
    筆錄，而102年5月4日訊問筆錄記載聲請人稱：「我跟他說
    到門口說」這部分之筆錄是偽造云云。然原確定判決中僅於
    理由壹、二、㈢中提及蔡永郎之證述，內容為「至證人蔡永
    郎於本院證述：（問：林益生壓制被告之前的情節，你有無
    看到？）沒有。（問：你剛才回答沒有看到被害人有傷，是
    沒有看到還是沒有注意？）我沒有注意看，不知道員警有沒
    有受傷等語（見本院卷第106反面頁），尚無法為有利被告
    之認定」（原確定判決第8頁），故證人蔡永郎之證言並非
    原判決用以認定聲請人有罪所憑之證言，且依聲請人所附之
    資料（本院110年度聲再字第571號裁定、102年度上易字第2
    858號刑事判決），經核均非屬證明原確定判決所憑之證言
    有虛偽或聲請人係被誣告之證據，且亦查無本案有因刑事訴
    訟法第420條第1項第1款至第3款並經判決確定情形，聲請人
    之聲請顯然違背刑事訴訟法第429條所定聲請再審之法定程
    序，其聲請於法不合，應予駁回。
四、「聲請再審之案件，除顯無必要者外，應通知聲請人及其代
    理人到場，並聽取檢察官及受判決人之意見。但無正當理由
    不到場，或陳明不願到場者，不在此限」，刑事訴訟法第42
    9條之2定有明文。又聲請再審原則上應踐行訊問程序，徵詢
    當事人之意見以供裁斷，惟基於司法資源之有限性，避免程
    序濫用（即「顯不合法」或「顯無理由」），或欠缺實益（
    即「顯有理由」），於顯無必要時，得例外不予開啟徵詢程
    序。則此法文所指「顯不合法」或「顯無理由」，應係指聲
    請之不合法或無理由具有「顯然性」，亦即自形式觀察即得
    認其再審聲請係「不合法」或「無理由」，而屬重大明白者
    而言（最高法院109年度台抗字第261號裁定意旨參照）。本
    件自形式觀察，即可認聲請人聲請再審有上述程序違背法律
    規定之處，本院認無踐行通知聲請人（即受判決人）到場並
    聽取檢察官意見等程序之必要，附此敘明。
據上論斷，應依刑事訴訟法第433條、第434條第3項，裁定如主
文。
中　　華　　民　　國　　110 　年　　12　　月　　30　　日
                  刑事第十六庭  審判長法　官 葉騰瑞
                                      法　官 廖紋妤
                                      法　官 王耀興　　
以上正本證明與原本無異。
不得抗告。
                                      書記官 蘇佳賢
中　　華　　民　　國　　110 　年　　12　　月　　30　　日